臺灣臺中地方法院刑事判決
110年度交訴字第275號
公  訴  人  臺灣臺中地方檢察署檢察官
被      告  陳文讚


上列被告因肇事逃逸等案件，經檢察官提起公訴（110年度偵字
第21389號），被告於準備程序中就被訴事實為有罪之陳述，經
本院合議庭裁定由受命法官獨任進行簡式審判程序，判決如下：
    主    文
丙○○汽車駕駛人，無駕駛執照駕車因過失傷害人，處拘役伍拾日
，如易科罰金，以新臺幣壹仟元折算壹日；又駕駛動力交通工具
發生交通事故，致人傷害而逃逸，處有期徒刑陸月，如易科罰金
，以新臺幣壹仟元折算壹日。
    犯罪事實及理由
一、本件除證據部分補充：「被告丙○○於本院訊問、準備程序及
    簡式審判程序中之自白」外，其餘犯罪事實及證據均引用如
    附件檢察官起訴書之記載。
二、論罪科刑：
  ㈠按行為後法律有變更者，適用行為時之法律，但行為後之法
    律有利於行為人者，適用最有利於行為人之法律，刑法第2
    條第1項定有明文。而依上述從舊從輕原則予以比較適用者
    ，係指被告行為後至裁判時，無論修正前之法律，或修正後
    之法律，均構成犯罪而應科以刑罰者而言（最高法院107年
    度台上字第4229號刑事判決意旨參照）。查被告行為後，刑
    法第185條之4業於民國110年5月28日修正公布，並於同年月
    30日生效。修正前刑法第185條之4規定：「駕駛動力交通工
    具肇事，致人死傷而逃逸者，處1年以上7年以下有期徒刑」
    ；修正後第1項規定：「駕駛動力交通工具發生交通事故，
    致人傷害而逃逸者，處6月以上5年以下有期徒刑；致人於死
    或重傷而逃逸者，處1年以上7年以下有期徒刑」。依該條修
    正理由所示，新法以「發生交通事故」取代舊法「肇事」之
    用語，係欲將行為人駕駛動力交通工具發生交通事故致人死
    傷雖無故意、過失而仍逃逸之情形，亦納入本條處罰範圍，
    以與修法前司法院大法官會議釋字第777號解釋認為非出於
    駕駛人故意或過失即不符「肇事」要件之情形（最高法院10
    8年度台上字第4245號、108年度台上字第2146號、108年度
    台上字第3242號刑事判決意旨參照），有所區別。則本案被
    告駕車行為既有如起訴書所載之過失情節，無論依修正前、
    後之刑法第185條之4均成立犯罪，自應為新舊法之比較。再
    對照修正前、後之上開規定，關於行為人駕駛動力交通工具
    發生交通事故致人傷害而逃逸者，修正後之法定刑為6月以
    上5年以下有期徒刑，較修正前之1年以上7年以下有期徒刑
    為輕。經比較新舊法之結果，修正後刑法第185條之4第1項
    前段規定較有利於被告，依首揭規定，自應適用修正後刑法
    第185條之4第1項前段規定論處。
  ㈡按汽車駕駛人（含機車駕駛人），無駕駛執照駕車、酒醉駕
    車、吸食毒品或迷幻藥駕車、行駛人行道或行經行人穿越道
    不依規定讓行人優先通行，因而致人受傷或死亡，依法應負
    刑事責任者，加重其刑至2分之1，道路交通管理處罰條例第
    86條第1項定有明文，而該規定係就刑法第276條之過失致人
    於死罪，同法第284條之過失傷害（及致重傷）罪之基本犯
    罪類型，對於加害人為汽車駕駛人，於駕駛汽車時，處於無
    駕駛執照狀態，因而致人受傷或死亡之特殊行為要件予以加
    重處罰，已就各罪犯罪類型變更之個別犯罪行為予以加重，
    而成另一獨立之罪名，自屬刑法分則加重之性質。經查，被
    告並未考領普通重型機車駕駛執照乙節，有其證號查詢機車
    駕駛人資料在卷可憑（見偵查卷第77頁），係屬無駕駛執照
    之人，竟仍騎乘普通重型機車上路，並因過失行為，致告訴
    人乙○○、甲○○受傷，又違反在場救護義務而騎車逕行駛離逃
    逸。是核被告所為，係犯道路交通管理處罰條例第86條第1
    項、刑法第284條前段之汽車駕駛人無駕駛執照駕車而過失
    傷害罪，及刑法第185條之4第1項前段之駕駛動力交通工具
    發生交通事故致人傷害而逃逸罪。
  ㈢被告以一過失行為同時侵害告訴人乙○○、甲○○之身體健康法
    益，為同種想像競合犯，應依刑法第55條規定，從一情節較
    重之過失傷害罪處斷。至被告之過失行為雖同時造成告訴人
    2人受傷結果，惟僅有一個逃逸行為，且刑法第185條之4罪
    名既經立法者置於刑法公共危險罪章之列，顯見其偏重於社
    會公共安全法益之保護，而與重在保護個人生命、身體安全
    之遺棄罪迥然有別（最高法院93年度台上字第6513、5585號
    刑事判決意旨參照），自不能以受傷或死亡人數之多寡計算
    罪數，此部分犯行不生一行為觸犯數罪名之想像競合問題，
    附此敘明。
  ㈣被告所犯上開2罪，其中駕駛動力交通工具發生交通事故致人
    傷害而逃逸罪部分係故意犯，而汽車駕駛人無駕駛執照駕車
    而過失傷害罪部分則屬過失犯行，上開2罪間並無實質上一
    罪或裁判上一罪關係可言，應予分論併罰。
  ㈤被告無駕駛執照駕車，因而致人受傷，就其所犯無駕駛執照
    駕車之過失傷害罪部分，應依道路交通管理處罰條例第86條
    第1項規定，加重其刑。另被告駕車確有過失情節，自無刑
    法第185條之4第2項減免其刑規定之適用，併此敘明。
  ㈥至公訴意旨雖以被告前因公共危險案件，經本院以108年度中
    交簡字第2009號判處有期徒刑2月確定，於108年12月27日執
    行完畢，其於受有期徒刑執行完畢5年以內故意再犯本件有
    期徒刑以上之駕駛動力交通工具發生交通事故致人傷害而逃
    逸罪，為累犯，請依刑法第47條第1項規定並參酌司法院大
    法官釋字第775號解釋意旨，裁量是否加重其刑等語。然除
    卷附之上開前案紀錄表外，公訴意旨就上開解釋文所明示，
    關於累犯者有其特別惡性及對刑罰反應力薄弱而加重最低本
    刑部分，並未具體指出證明方法，故此部分列為刑法第57條
    第5款所定「犯罪行為人之品行」進行審酌，而無刑法第47
    條累犯加重規定之適用（最高法院110年度台上大字第5660
    裁定意旨參照）。
  ㈦爰審酌被告前已有酒後駕車之公共危險犯罪前科，業如上述
    ，素行非佳，明知其無駕駛執照，仍騎乘普通重型機車上路
    ，且於本案超速行駛，提高違反注意義務之風險，而發生本
    件交通事故，致告訴人乙○○、甲○○分別受有如起訴書所載之
    傷勢，於發生本件交通事故後又駕車逃離現場，顯然欠缺法
    治觀念，惟考量告訴人2人所受傷勢均非嚴重，兼衡被告自
    述為國中畢業之智識程度，從事拆床之臨時工工作、月收入
    不穩定，未婚、需扶養其母親（見本院卷第232頁），及坦
    承犯行，惟迄今尚未賠償告訴人2人損害之犯後態度等一切
    情狀，分別量處如主文所示之刑，並諭知如易科罰金之折算
    標準，以資懲儆。
據上論斷，應依刑事訴訟法第273條之1第1項、第299條第1項前
段、第310條之2、第454條第2項，道路交通管理處罰條例第86條
第1項，刑法第2條第1項但書、第11條、第185條之4第1項前段、
第284條前段、第55條、第41條第1項前段，刑法施行法第1條之1
第1項，判決如主文。
本案經檢察官洪瑞君提起公訴，檢察官丁○○到庭執行職務。
中　　華　　民　　國　　111 　年　　 5　　月　　27　　日
                    刑事第十四庭  法  官  黃司熒
上正本證明與原本無異。
如不服本判決應於收受送達後20日內向本院提出上訴書狀，並應
敘述具體理由；其未敘述上訴之理由者，應於上訴期間屆滿後20
日內向本院補提理由書（均須按他造當事人之人數附繕本）「切
勿逕送上級法院」。
告訴人或被害人如不服判決，應備理由具狀向檢察官請求上訴，
上訴期間之計算，以檢察官收受判決正本之日起算。
                                  書記官  蕭訓慧
中　　華　　民　　國　　111 　年　　5 　　月　　27　　日
附錄本案論罪科刑法條全文：　　
道路交通管理處罰條例第86條第1項：
汽車駕駛人，無駕駛執照駕車、酒醉駕車、吸食毒品或迷幻藥駕
車、行駛人行道或行經行人穿越道不依規定讓行人優先通行，因
而致人受傷或死亡，依法應負刑事責任者，加重其刑至2分之1。

中華民國刑法第284條
因過失傷害人者，處1年以下有期徒刑、拘役或10萬元以下罰金
；致重傷者，處3年以下有期徒刑、拘役或30萬元以下罰金。

中華民國刑法第185條之4
駕駛動力交通工具發生交通事故，致人傷害而逃逸者，處6月以
上5年以下有期徒刑；致人於死或重傷而逃逸者，處1年以上7年
以下有期徒刑。
犯前項之罪，駕駛人於發生交通事故致人死傷係無過失者，減輕
或免除其刑。

【附件】
臺灣臺中地方檢察署檢察官起訴書
                                    110年度偵字第21389號
　　被　　　告　丙○○　男　37歲（民國00年00月00日生）
                        國民身分證統一編號：Z000000000號
　　　　　　　　　　　　住臺中市○○區○○路000巷00號
上列被告因肇事逃逸等案件，業經偵查終結，認應提起公訴，茲
將犯罪事實及證據並所犯法條分敘如下：
　　犯罪事實
一、丙○○未領有機車駕駛執照，仍於民國110年2月12日13時20分
    許，騎乘車牌號碼000-000號普通重型機車，沿臺中市大里
    區忠孝路由北向南前進。丙○○於同日13時23分許，穿越忠孝
    路與中山路交岔路口，進入東湖路168巷時，適有乙○○騎乘
    車牌號碼000-000號普通重型機車，後載其弟甲○○（93年10
    月生，完整姓名年籍詳卷），沿東湖路168巷由南向北直行
    ，欲穿越東湖路168巷與中山路交岔路口而進入忠孝路。丙○○本應注意不得超速行駛（該路段速限為時速30公里），當
    時天候晴，日間自然光線，柏油路面乾燥、無缺陷，無障礙
    物、視距良好且行車管制號誌動作正常，依其智識及能力，
    並無不能注意之情事，仍疏未注意及此，貿然以時速約50至
    60公里之速度前進。丙○○因車速過快，其所騎乘之790-MNH
    號普通重型機車左側車身擦撞乙○○所騎乘之756-TCH號普通
    重型機車左側車身，乙○○及甲○○人、車倒地，乙○○受有左膝
    挫傷擦傷及左肩右手挫傷之傷害，甲○○受有右側膝部挫傷及
    擦傷之傷害。丙○○下車察看後，依前開客觀情狀，主觀上足
    以知悉其關於本件交通事故有疏失且乙○○及甲○○有受傷之可
    能，因乙○○告表示須報警處理，遂基於肇事逃逸之犯意，未
    經乙○○及甲○○同意、亦未留下真實身分資料及聯絡電話，立
    即騎乘790-MNH號普通重型機車離開現場逃逸。嗣經警循線
    查知上情。
二、案經乙○○及甲○○告訴與臺中市政府警察局霧峰分局報告偵辦
    。
　　證據並所犯法條
一、證據清單
編號 證據名稱 待證事實 1 被告丙○○於警詢之供述 坦承於上開時、地，無照騎乘機車以時速50至60公里之速度前進時，與告訴人乙○○所騎乘之機車發生擦撞，有看到告訴人乙○○被機車壓住，因告訴人乙○○堅持要報警，未經告訴人乙○○及甲○○之同意，遂騎乘機車離開現場逃逸。 2 告訴人乙○○於警詢及偵查中具結之證述 如犯罪事實欄所述之本件交通事故發生經過，被告於肇事後未停留現場。 3 告訴人甲○○於警詢及偵查中具結之證述 同上。 4 道路交通事故現場圖、道路交通事故調查報告表（一）（二）及現場照片 1.本件交通事故發生經過及現場情形。 2.該路段速限為時速30公里。 5 告訴人乙○○及甲○○之霧峰澄清醫院乙種診斷證明書 告訴人乙○○及甲○○因本件交通事故所受之傷害。 6 證號查詢機車駕駛人資料 被告未領有機車駕駛執照。 7 790-MNH號普通重型機車之車輛詳細資料報表 該部機車為被告所有。 
二、行為後法律有變更者，適用行為時之法律，但行為後之法律
    有利於行為人者，適用最有利於行為人之法律，刑法第2條
    第1項定有明文。被告行為後，刑法第185條之4於110年5月2
    8日修正公布施行，於110年5月30日生效。修正前該條規定
    ：「駕駛動力交通工具肇事，致人死傷而逃逸者，處1年以
    上7年以下有期徒刑。」修正後則規定：「駕駛動力交通工
    具發生交通事故，致人傷害而逃逸者，處6月以上5年以下有
    期徒刑；致人於死或重傷而逃逸者，處1年以上7年以下有期
    徒刑。犯前項之罪，駕駛人於發生交通事故致人死傷係無過
    失者，減輕或免除其刑。」經比較新舊法，修正後將駕駛動
    力交通工具發生交通事故（肇事）致人傷害而逃逸罪之法定
    刑減輕，較有利於被告，依刑法第2條第1項但書之規定，本
    件自應適用修正後即現行刑法第185條之4第1項前段之規定
    論處。
三、核被告所為，係犯道路交通管理處罰條例第86條第1項、刑
    法第284條前段之無照過失傷害及刑法第185條之4第1項前段
    之駕駛動力交通工具發生交通事故致人傷害而逃逸罪嫌。本
    件卷內無積極證據證明被告主觀上知悉告訴人甲○○未滿18歲
    ，對於告訴人甲○○肇事逃逸部分，自無適用兒童及少年福利
    與權益保障法第112條第1項前段之規定，成為另一獨立之罪
    名並加重其刑之餘地。被告以同一過失行為對告訴人2人犯
    過失傷害罪，復以同一故意行為對告訴人2人犯肇事逃逸罪
    ，均為同質想像競合犯，請依刑法第55條之規定，從一重處
    斷。被告所犯過失傷害及肇事逃逸罪，行為各別，罪名有異
    ，請予分論併罰。被告未領有機車駕駛執照因而致人受傷，
    依法應負刑事責任，關於過失傷害部分，請依道路交通管理
    處罰條例第86條第1項之規定，加重其刑。被告前因公共危
    險案件，經臺灣臺中地方法院108年度中交簡字第2009號刑
    事簡易判決判處有期徒刑2月確定，經送監執行後復於108年
    12月27日易科罰金執行完畢，有本署刑案資料查註紀錄表及
    矯正簡表可按。被告於有期徒刑執行完畢後，5年內故意再
    犯本件肇事逃逸之有期徒刑以上之罪，關於肇事逃逸罪部分
    ，為累犯，請依刑法第47條第1項之規定並參酌司法院大法
    官釋字第775號解釋意旨，依法裁量是否加重其刑。
四、依刑事訴訟法第251條第1項提起公訴。
　  此  　致
臺灣臺中地方法院
中　　華　　民　　國　 110　　年　　8　　 月　　20　　日
　　　　　　　　　　　　　　　檢　察　官  洪瑞君
本件正本證明與原本無異
中　　華　　民　　國　 110　　年　　8 　　月　　31　　日
                              書  記  官  蔡尚修